臺灣基隆地方法院民事裁定　
110年度抗字第13號
抗  告  人  呂昱潔  

相  對  人  楊家誠  


上列當事人間因本票裁定事件，抗告人對於中華民國109年12月1
4日本院司法事務官所為109年度司票字第393號裁定提起抗告，
本院第二審合議庭裁定如下：
    主  文
抗告駁回。
抗告程序費用由抗告人負擔。
    理  由
壹、按執票人向本票發票人行使追索權時，得聲請法院裁定後強
    制執行；在票據上簽名者，依票上所載文義負責，票據法第
    123條、第5條第1項分別定有明文。又本票執票人依上開法
    條之規定，聲請法院裁定許可對發票人強制執行，係屬非訟
    事件程序，法院僅就形式上審查得否准許強制執行，此項裁
    定並無確定實體上法律關係存否之效力，如發票人就票據債
    務之存否有爭執時，應由發票人提起確認之訴，以資解決，
    最高法院56年度台抗字第714號、57年度台抗字第76號裁定
    可資參照。是法院辦理本票執票人聲請裁定准許向本票發票
    人強制執行事件，僅審查本票形式上要件是否具備，無庸亦
    無從審究本票原因關係債權是否存在之實體事項。
貳、抗告意旨略以：
(一)本案緣於抗告人母親於民國106年7月間因經商不順，舉債度
    日向親友求助無門，於友人介紹下向一位自稱陳先生之男子
    借款，嗣因多次無力還款在陳先生要求下分次簽下多張本票
    ，於108年10月間抗告人母親因無力還款，遂向抗告人求助
    請求代為借款並簽發本票；嗣抗告人母親於109年1月、5月
    間，復持兩紙面額為新臺幣（下同）9萬、6萬元之本票，稱
    其遭地下錢莊逼討債務，請求抗告人於該兩紙本票上簽名，
    抗告人擔憂母親無力還債將走上絕路，再度於該兩紙本票上
    簽名，惟該兩紙本票上，並未填載到期日。
(二)然抗告人母親於106年7月間借款至今已繳付利息共計65萬元
    ，本金部分仍未清償，因係向地下錢莊借款，擔心無力償還
    時人身恐遭迫害，無力繳息時僅能不斷簽發本票還款，且原
    裁定所載，由相對人提出之本票兩紙（下稱系爭本票）其上
    所載日期、金額均與事實不符，原審仍裁定准予相對人得為
    強制執行，此裁定於法未合，不應准許，為此提出抗告，請
    求停止執行、廢棄原裁定等語。　　　　　　　　
參、經查，相對人主張之事實，業據其提出系爭本票為證，復經
    原審就其為形式上審查，認已具備本票各項應記載事項，合
    於票據法第120條規定，係屬有效之本票，爰裁定准許強制
    執行，於法並無不合。至抗告人所稱系爭本票所載日期、金
    額均與事實不符等抗辯，不論是否有據，均屬實體上法律關
    係之爭執，依前揭說明，尚非本票強制執行裁定之非訟程序
    所得斟酌審究。從而，抗告意旨指摘原裁定不當，求予停止
    執行、廢棄原裁定，為無理由，應予駁回。
肆、據上論結，本件抗告為無理由，爰裁定如主文。　　　　　
    　
中　　華　　民　　國　　110 　年　　7 　　月　　28　　日
                     審判長法官  黃梅淑  
　　　　　　　　　  
　　　　　　　　　         法官  姚貴美
　　　　　　　　　
　　　　　　　　　         法官  王翠芬
以上正本係照原本作成。
本件裁定不得抗告。
中　　華　　民　　國　　110 　年　　7 　　月　　28　　日
                         書記官  陳怡君